臺灣桃園地方法院民事簡易判決　　　　　 110年度簡字第42號
原　　　告　羅啟洋　


被　　　告　莊榮生　
上列當事人間請求損害賠償等事件，原告提起刑事附帶民事訴訟
，經本院刑事庭裁定移送前來（109 年度審附民字第855 號），
本院於民國110 年9 月3 日言詞辯論終結，判決如下：
    主  文
被告應給付原告新臺幣伍仟元，及自民國一○九年十一月十九日
起至清償日止，按週年利率百分之五計算之利息。
原告其餘之訴駁回。
本判決第一項得假執行。但被告如以新臺幣伍仟元為原告預供擔
保，得免為假執行。
   事實及理由
壹、程序部分：
一、按適用刑事簡易訴訟程序案件之附帶民事訴訟，經裁定移送
    民事庭者，應適用簡易程序，民國110 年1 月22日修正生效
    之民事訴訟法第427 條第2 項第12款定有明文。查本件原告
    於本院109 年度審易字第1893號刑事程序中提出附帶民事訴
    訟，嗣被告自白犯罪，改以簡易判決逕行處刑，並經本院刑
    事庭於110 年4 月13日以109 年度審附民字第855 號裁定移
    送前來。本件訴訟係屬修正後民事訴訟法第427 條第2 項第
    12款規定之範疇，爰改依簡易訴訟程序審理及判決，合先敘
    明。
二、按訴狀送達後，原告不得將原訴變更或追加他訴，但擴張或
    減縮應受判決事項之聲明者者，不在此限，民事訴訟法第25
    5 條第1 項第第3 款定有明文。本件原告於起訴時，訴之聲
    明為：被告應賠償原告新臺幣（下同）10萬元，及自本起訴
    狀繕本送達翌日起至清償日止，按年利率5%計算之利息；被
    告不得再騷擾原告家，包含言語和動作行為、喧嘩噪音等侵
    害行為；被告應道歉及悔過書2000字一封；被告應在自由時
    報、聯合報登報道歉，並在桃園市楊梅區仁美里社區里民公
    佈欄貼道歉啟示，針對本案向原告公開道歉，以回復原告名
    譽（見審附民卷第5-7 頁）。嗣於民國110 年9 月3 日言詞
    辯論期日，當庭變更聲明為：㈠被告應給付原告10萬元，及
    自本起訴狀繕本送達翌日起至清償日止，按年利率5%計算之
    利息；㈡被告不得再以言詞、動作等行為騷擾原告（見本院
    卷第51頁）。核原告所為前開變更，係減縮應受判決事項之
    聲明，合於上開規定，併予敘明。
貳、實體部分：
一、原告主張：被告於108 年12月17日下午3 時25分許，在桃園
    市楊梅區中興路273 巷18弄不特定人得共見共聞之巷內，基
    於公然侮辱之犯意，辱罵伊「馬的，王八」，損害伊之名譽
    ，致伊受有精神上之損害，不敢面對人群亦不敢工作，且鄰
    居對伊冷言冷語，爰依民法第184 條第1 項、第195 條規定
    ，請求被告賠償精神慰撫金10萬元；另請求命被告不得再以
    言詞、動作等行為騷擾伊。並聲明：如前開變更後之聲明
    。
二、被告則以：原告常因一件小事就叫警察過來，造成其他住戶
    困擾，當天警察過來問伊為什麼原告一直叫警察，適伊正要
    返回台北，且喝了點小酒，一時氣憤才會罵原告等語，資為
    抗辯。並聲明：駁回原告之訴。
三、得心證之理由：
  ㈠經查，原告主張被告有上開公然侮辱行為等事實，業經本院
    以110 年度簡字第121 號刑事簡易判決判處被告罰金7,000
    元，有該刑事判決書在卷可稽（見本院卷第7-11頁），並經
    本院調取刑事卷宗核閱卷附事證，且被告就上開事實亦不爭
    執（見本院卷第52頁），堪認為真實。
  ㈡按因故意或過失，不法侵害他人之權利者，負損害賠償責任
    ；不法侵害他人之身體、健康、名譽、自由、信用、隱私、
    貞操，或不法侵害其他人格法益而情節重大者，被害人雖非
    財產上之損害，亦得請求賠償相當之金額。民法第184 條第
    1 項、第195 條第1 項本文定有明文。又所謂「侮辱」係以
    使人難堪為目的，直接以言語、文字、圖畫或動作，表示不
    屑輕蔑或攻擊之意思，足以對於個人在社會上所保持之人格
    及地位，達貶損其評價之程度而言。名譽有無受損害，應以
    社會上對個人評價是否貶損作為判斷之依據，苟其行為足以
    使他人在社會上之評價受到貶損，不論其為故意或過失，均
    可構成侵權行為，其行為不以廣佈於社會為必要，僅使第三
    人知悉其事，亦足當之（最高法院90年台上字第646 號判例
    意旨參照）。被告在多數人均可共見共聞之巷道，以「馬的
    ，王八」辱罵原告，使原告感到受辱、難堪，已足以貶損原
    告在社會上之名譽，自屬不法侵害原告名譽權之行為。原告
    請求被告賠償非財產上之精神慰撫金之損害，即屬有據。
  ㈢再按慰撫金之多寡，應斟酌雙方之身分、地位、資力與加害
    程度，及其他各種情形核定相當之數額，該金額是否相當，
    自應依實際加害情形與被害人所受之痛苦及雙方之身分、地
    位、經濟狀況等關係決定之（最高法院51年度台上字第223
    號判例意旨參照）。原告雖主張本件侵權行為發生後，其不
    敢面對人群亦不敢工作，且鄰居對其冷言冷語云云，然被告
    侵害原告名譽之行為，係發生在兩造住家附近，且被告係以
    言語侮辱原告，並非以得長期留存之書面文字辱罵，對原告
    名譽所生損害，當不致長期影響其工作及社交活動，原告主
    張因本件侵權行為而不敢面對人群或工作云云，尚難採信。
    本院審酌原告為大學畢業，目前沒有工作，被告為高中畢業
    ，目前從事服務業，此業據兩造陳明在卷（見本院卷第52頁
    ），及兩造108 、109 年度之收入與財產狀況，有兩造之稅
    務電子閘門財產所得調件明細表在卷可參（見本院個資卷）
    ；另兼衡兩造之身分地位、經濟狀況、被告侵權行為之態樣
    及原告名譽受損程度等一切情狀，認原告請求之慰撫金以5,
    000 元為適當，逾此部分之請求，則屬無據。
  ㈣末按人格權受侵害時，得請求法院除去其侵害；有受侵害之
    虞時，得請求防止之，民法第18條第1 項定有明文。本件原
    告請求被告不得再以言詞、動作等行為騷擾原告，應係主張
    被告將來有侵害原告名譽之可能，而預為請求防止。經查，
    本件被告於前揭時、地以言詞公然侮辱原告，係因被告酒後
    失控並對原告不滿所致，並無客觀情事可認被告將來亦有意
    以公然侮辱方式侵害原告名譽，且原告並未具體特定被告不
    得侵害名譽之態樣，僅泛稱不得騷擾原告，對被告言論及行
    動自由限制過大，不符合比例原則，此部分請求與法不符，
    難認有據。
四、綜上所述，原告依侵權行為之法律關係，請求被告賠償5,00
    0 元，及自刑事附帶民事起訴狀繕本送達之翌日即109 年11
    月19日（見審附民卷第9 頁）起至清償日止，按週年利率5%
    計算之法定遲延利息，為有理由，應予准許，逾此範圍之請
    求，為無理由，應予駁回。
五、本件原告勝訴部分，係就民事訴訟法第427 條第2 項適用簡
    易訴訟程序所為被告敗訴之判決，爰依同法第389 條第1 項
    第3 款規定，應依職權宣告假執行，並依職權酌定相當擔保
    金額宣告被告得預供擔保後免為假執行。
六、本件事證已臻明確，兩造其餘攻擊防禦方法及證據，核與判
    決之結果不生影響，爰不一一論列，併此敘明。
七、末按由刑事庭移送民事庭之附帶民事訴訟案件，免納裁判費
    ，刑事訴訟法第504 條第2 項定有明文。據此，原告提起本
    件訴訟，依法無需繳納裁判費，另綜觀卷內資料，兩造復無
    其他訴訟費用之支出，爰無庸宣告兩造各應負擔訴訟費用之
    比例，附此敘明。
中    華    民    國   110    年    9     月    30    日
                  民事第一庭    法  官  郭俊德
以上正本係照原本作成
如對本判決上訴，須於判決送達後 20 日內向本院提出上訴狀。
如委任律師提起上訴者，應一併繳納上訴審裁判費。
中    華    民    國   110    年    10    月    1     日
                                書記官  蕭尹吟